臺灣高雄地方法院刑事判決　　　　　　　　　　　　九十三年度簡上字第五六一號
　　上　訴　人
　　即　被　告　甲○○　男　五.
右列上訴人即被告因妨害自由案件，不服本院簡易庭於民國九十三年七月二十八日所
為之九十三年度簡字第二九五一號第一審刑事簡易判決（聲請簡易判決處刑案號：九
十三年度偵字第一七六三號），提起上訴，本院管轄之第二審合議庭判決如左：
    主  文
上訴駁回。
    事  實
一、甲○○與丁○○為久識之朋友關係，因甲○○多次向丁○○借錢未果，竟於民國
    九十二年十一月二十八日二十一時許，至高雄縣茄萣鄉○○村○○街七十二號丁○○所居住之大樓前，趁丁○○正欲騎乘機車外出之際，以右手持水果刀（未扣
    案）自丁○○後方以手肘勒住其頸部之非法方法，使其不能離去，而剝奪其行動
    自由，且以「要錢還是要命」之言語恐嚇丁○○，致丁○○心生畏懼，過程長約
    五分鐘，適丁○○之房客乙○○下樓至公用電話亭打電話，丁○○即示意乙○○
    報警，甲○○始放手並持續辱罵丁○○後離去。
二、案經丁○○訴由高雄縣警察局湖內分局報請臺灣高雄地方法院檢察署檢察官偵查
    並聲請簡易判決處刑。
    理  由
一、訊據被告即上訴人甲○○固不諱言有於案發當日到上開地點遇到被害人丁○○騎
    乘機車正欲外出等情，惟矢口否認有任何妨害自由之犯行，辯稱：伊並未持水果
    刀剝奪丁○○之行動自由，只有把丁○○機車上之鑰匙拔下，與之發生拉扯，伊
    是從前面拉她。又伊雖然有與丁○○發生口角爭執，但並沒有說「要錢還是要命
    」的恐嚇言語，更沒有看到證人乙○○，其證詞虛偽不實。再者，當天伊到上開
    地點的時間為下午五、六時許，隨後七時伊即搭漁船出海，丁○○指述的時間伊
    不在場云云。惟查：
 （一）被告如何於上開時地持刀勒住被害人頸部控制其行動自由，及以言語恐嚇被
       害人一節，迭據證人乙○○於警詢、偵查中證述綦詳，並於本院審理中到庭
       證稱：「．．我下來打電話，房東太太丁○○從我前面騎過去，被告甲○○
       就從後面押著丁○○，他是用手（我沒有注意到用哪一隻手）勒住丁○○的
       脖子，之後，甲○○就跟丁○○說『你是要錢還是要命』，丁○○就叫我打
       電話報警」、「（問：丁○○是在何處被勒住？）丁○○坐在機車上．．」
       、「．．他（指被告）有拿水果刀．．」、「（問：當時是否可以看到甲○○拿著刀子？）我是在他的正後方，沒有很遠，我可以看的清楚」、「（問
       ：這期間他們有無對話？）丁○○講不出話．．」、「他（指被告）一直勒
       於警詢、偵查亦指述歷歷，並於本院審理中到庭證述：「．．當天我從建中
       街七十二號九樓下樓要騎機車時，當時我已經坐在機車上面，但機車還沒有
       發動，甲○○就從我後面過來，他就用右手勒住我脖子，他問我說『要錢還
       是要命』．．」、「（問：他勒住你脖子約有多久？）約五分鐘時間」等語
       明確，互核其等所述情節大致相符，況被害人與被告相識多年，被告亦自稱
       在偵查中每次開庭均由其載被害人前往，與被害人和好如初，而證人乙○○
       僅為被害人之房客，與被告並無利害關係，兩人自無共同誣陷被告之理，故
       其等之證述，堪予採信。被告辯稱僅自被害人前方，將其機車鑰匙拔下，與
       其發生拉扯、口角云云，均係事後推諉卸責之詞，不足採信。
 （二）被告雖又辯稱當時伊準備要在晚上七點多出海，所以是五、六點的時候到丁○○住處，要求拿伊衣服，晚上七點多時伊已在海上，丁○○所述案發時間
       ，伊並不在場云云。然查證人乙○○於本院審理中證稱：「（問：可否確定
       當天是晚上九點看到的？）我確定，因為我大部分晚上九點會下來打電話」
       、「（報警之後警察就馬上製作筆錄？）是的，警察就製作丁○○的筆錄」
       等語，核與被害人丁○○於本院審理中證述：「（問：甲○○勒你脖子是何
       時？）約在晚上的時候，但當時我並沒有戴錶，所以正確時間我不記得」、
       「我和乙○○一起到派出所報案並製作筆錄，我們一報案警員就馬上做筆錄
       」、「（問：從你住處到派出所的時間？）騎車約十分鐘左右」、「（問：
       對於乙○○說，甲○○離開之後你們沒有馬上去報案，有去找十七樓住戶問
       為何甲○○有大樓ＩＣ卡，有何意見？）我有去找十七樓住戶，但我約停留
       十分鐘左右，我就跟乙○○去報案」等語，過程情節相符，而被害人製作警
       詢筆錄之時間為同日二十一時三十分，有卷附筆錄一紙在卷可稽，故案發時
       間應為當日二十一時許，堪予認定。而且被告於警詢、偵查時，均未提及當
       日有出海之情形，竟遲至上訴時，始開始改稱其到達被害人住處時間為下午
       五、六時許，且於本院審理中，先於九十三年十一月九日審判期間辯稱伊當
       日七點出港，船隻叫「進滿勝號」，船長是吳義雄，並表示有船員證及檢查
       哨報關出入之大簿云云，後於九十三年十一月三十日審判期日又改稱其當時
       係受僱於「新勝光榮」號船隻，所以要查「新勝光榮」號船隻的進出港檢查
       表，但「新勝光榮」號船隻已經賣掉了，所以簿子也已經被管制所收回云云
       ，對其於案發當時受僱船隻之名稱，前後供述不一，是否屬實，已有可議，
       又觀諸被告所提出之船員職務異動登記，其受僱於「新勝光榮」號之期間，
       為九十二年四月二十三日至九十二年十一月二十五日，而本件發生之日期為
       九十二年十一月二十八日，亦非在被告受僱於「新勝光榮」號船隻期間，故
       於案發當天，被告並非受僱於「新勝光榮」號船隻，是其上開所辯於案發當
       時已搭乘「新勝光榮」號漁船出海云云，自屬卸責之詞，殊無足採，且亦無
       再行調閱該檢查哨報關出入大簿之必要，附此敘明。
  （三）綜上所述，被告所辯上開各節，應係事後畏罪卸責之詞，均不足採信，本件
        事證已臻明確，被告犯行洵堪認定，應依法論科。
二、按刑法第三百零二條之妨害自由罪，係妨害他人自由之概括的規定，故行為人具
    有一定目的，以非法方法剝奪人之行動自由者，除法律別有處罰較重之規定（例
    如略誘及擄人勒贖等罪），應適用各該規定處斷外，如以使人行無義務之事，或
    妨害人行使權利為目的，而其強暴脅迫復已達於剝奪人行動自由之程度，即祇成
    立本罪，不應再依同法第三百零四條論處。故妨害自由行為繼續中，為防止被害
    人逃脫所為之恐嚇言行，自屬包含於妨害行動自由之同一意念之中，縱其所為，
    合於刑法第三百零五條恐嚇危害安全之情形，仍應視為剝奪行動自由之部分行為
    （最高法院二十九年度上字第二三五九號判例、七十四年台上字第三四○四號判
    例要旨參照）。故核被告所為，係犯刑法第三百零二條第一項之以非法方法剝奪
    他人行動自由罪。被告於本件妨害被害人行動自由之過程中，雖另有以強暴行為
    妨害被害人騎乘機車離開之強制罪、及以「要錢還是要命」言詞恐嚇丁○○之恐
    嚇罪犯行，但應認已包含於妨害被害人行動自由之同一意念之中，且屬剝奪行動
    自由之低度行為或部分行為，均不另論罪。又被告持供勒住被害人頸部之水果刀
    一把，雖係供本件犯罪所用之物，惟既未扣案，且被告又否認有該把水果刀，從
    而，無從證明該水果刀為被告所有，故不予宣告沒收，附此敘明。原判決引用刑
    事訴訟法第四百四十九條第一項前段、第三項、第四百五十四條第二項，刑法第
    三百零二條第一項、第四十一條第一項前段，罰金罰鍰提高標準條例第一條前段
    、第二條，逕以刑事簡易判決量處被告有期徒刑三月，並諭知易科罰金之折算標
    準，其認事用法並無不當，量刑亦屬妥適，上訴人仍執上開辯詞否認犯罪，並指
    摘原判決不當，為無理由，應予駁回。
據上論斷，應依刑事訴訟法第四百五十五條之一第一項、第三項、第三百六十八條，
判決如主文。
本案經檢察官丙○○到庭執行職務。
中　　　華　　　民　　　國　　　九十三　　　年　　十二　　月　　十四　　日
                                    臺灣高雄地方法院刑事第九庭
                                        審判長法　官  李璧君
                                              法  官  黃惠玲
                                              法  官  陳筱蓉
右正本證明與原本無異。
不得上訴。
                                              書記官  梁瑜玲
中　　　華　　　民　　　國　　　九十三　　　年　　十二　　月　　十五　　日
附錄本案論罪科刑法條全文
刑法第三百零二條：
私行拘禁或以其他方法，剝奪人之行動自由者，處五年以下有期徒刑、拘役或三百元
以下罰金。
因而致人於死者，處無期徒刑或七年以下有期徒刑。致重傷者，處三年以上、十年以
下有期徒刑。
第一項之未遂犯罰之。
